【裁判字號】    98,消債更,463
【裁判日期】    990226
【裁判案由】    更生事件
【裁判全文】
臺灣臺南地方法院民事裁定           98年度消債更字第463號
債  務  人  甲○○
代  理  人  蔡信泰  律師
上列當事人因消費者債務清理事件聲請更生，本院裁定如下：
    主  文
債務人甲○○自民國九十九年三月一日中午十二時起開始更生程
序，並命司法事務官進行本件更生程序。
    理  由
一、按債務人不能清償債務或有不能清償之虞，且無擔保或無優
    先權之債務總額未逾新臺幣（下同）1,200萬 元者，於法院
    裁定開始清算程序或宣告破產前，得向法院聲請更生。法院
    開始更生程序之裁定，應載明其年、月、日、時，並即時發
    生效力，消費者債務清理條例（下稱消債條例）第3條、第4
    2條第1項、第45條第1 項定有明文。又按債務人對於金融機
    構因消費借貸、自用住宅借款、信用卡或現金卡契約而負債
    務，在聲請更生或清算前，應提出債權人清冊，以書面向最
    大債權金融機構請求協商債務清償方案，並表明共同協商之
    意旨，債務人與金融機構協商成立者，不得聲請更生或清算
    ，但因不可歸責於己之事由，致履行顯有重大困難者，不在
    此限，消債條例第151條第1、5 項亦定有明文。再按法院裁
    定開始更生或清算程序後，得命司法事務官進行更生或清算
    程序，必要時得選任律師、會計師或其他適當之自然人或法
    人一人為監督人或管理人，消費者債務清理條例第16 條第1
    項亦定有明文。
二、本件聲請意旨略以：聲請人即債務人甲○○自民國97年9月1
    9日起至98年2月20日任職於恒岳會計師事務所，後因懷孕生
    子曾留職停薪，嗣於98年9月30日復職，現每月薪資收入約
    20,000元至21,000元，債務人尚須支出個人及兩未成年子女
    之生活費，負債總額為1,726,628元，負債顯然超過資產甚
    多，已達不能清償債務或有不能清償之虞之程度。債務人曾
    於97年11月間向最大債權金融機構花旗（台灣）商業銀行股
    份有限公司（下簡稱花旗銀行）申請債務協商，債務人無法
    接受花旗銀行協商還款方案，因而協商不成立，復未經法院
    裁定開始清算程序或宣告破產，爰向本院聲請更生等語。
三、經查：
  (一)債務人主張現每月收入約20,000元，除此薪資收入外，另有
    1 輛重型機車等情，業據其提出財產及收入狀況說明書、臺
    南縣稅務局96及97年度綜合所得稅各類所得資料清單、全國
    財產稅總歸戶資料查詢清單在卷為證，並經本院調取債務人
    之勞保資料及稅務電子閘門財產所得調件明細表在卷可稽，
    且其無擔保或無優先權之債務總額未逾1,200萬元等情，有
    債權人清冊、財團法人金融聯合徵信中心當事人綜合信用報
    告附卷可憑，堪認債務人確已達不能清償債務或有不能清償
    之虞之程度。另債務人未曾經法院宣告清算程序或宣告破產
    ，且未曾依消債條例或破產法之規定而受刑之宣告，亦有民
    事紀錄科查詢表、台灣高等法院被告前案紀錄表在卷可憑。
  (二)又債務人於97年11月間向最大債權銀行花旗銀行申請債務協
    商時，其當時自陳之所得收入為24,000元，經本院向債務人
    當時任職之恒岳會計師事務所函詢結果，債務人97年9月至
    12月份之薪資及工作津貼於扣除勞、健保費後，實領金額分
    別為23,151元、20,751元、22,451元、23,251元，有該會計
    師事務所陳報之薪資清冊附卷可稽，則債務人當時自陳所得
    收入為24,000元，應堪以採信。債務人以當時所得收入，扣
    除債權銀行所提之還款方案，每月清償7,129元之協商條件
    後，餘額為16,871元，然債務人除支出其個人生活費外，尚
    須獨力扶養與前配偶所生之女范亞芸，此有債務人前配偶乙
    ○○自陳扶養費概由其母（即債務人）負擔，期間僅給付5
    次生活費，每次1萬元，此外，未再給付等語之陳報狀存卷
    可憑，且債務人當時另懷有身孕，並於隔年（即98年）1月
    產下1女，亦須與現任配偶共同扶養。依內政部公告97年度
    每人每月最低基本生活支出9,829元，而未成年子女係受債
    務人扶養之人，其平日生活均依附於扶養義務人，生活開支
    應不若扶養義務人，故應參酌97年度綜合所得稅受扶養人每
    人免稅額82,000元計算，每人每月基本生活所需約6,900元
    為適當，以此計算債務人個人及負擔未成年子女2人之每月
    必要生活費用計20,179元【計算式：9829＋6900＋（6900÷
    2）＝20179】，是以債權銀行所提之還款方案，每月清償7,
    129元之協商條件，並未考量債務人當時已懷有身孕且即將
    分娩，僅以債務人個人及扶養1 女為計算債務人每月生活支
    出之基準，故債權銀行所提之還款方案顯已超越債務人能力
    所能負擔，則債務人主張其已達不能清償債務或有不能清償
    之虞之程度，應足採信。
  (三)債務人於消債條例施行前，並未曾與最大債權銀行就無擔保
    債務成立協商。另按債務人對於金融機構因消費借貸、自用
    住宅借款、信用卡或現金卡契約而負債務，在聲請更生或清
    算前，應提出債權人清冊，以書面向最大債權金融機構請求
    協商債務清償方案，並表明共同協商之意旨，消債條例第15
    1條第1項定有明文。債務人主張其曾於97年11月間向最大債
    權金融機構花旗銀行申請債務協商，惟協商不成立，業據提
    出前置協商不成立通知書影本為證，復經本院依職權函詢花
    旗銀行說明當時協商條件為何，而依花旗銀行於98年12月24
    日之函覆內容可見，兩造確已協商不成立等情屬實，自堪信
    債務人已與最大債權銀行踐行前置協商而不成立為真實。
四、綜上所述，債務人僅係一般消費者，其已達不能清償債務或
    有不能清償之虞之程度，其中無擔保或無優先權之債務，在
    1,200萬 元以下。債務人曾向最大債權金融機構花旗銀行請
    求協商債務清償方案，惟協商不成立，且未經法院裁定開始
    清算程序或宣告破產，又查無消債條例第6條第3項、第8 條
    或第46條各款所定駁回更生聲請之事由存在，則債務人聲請
    更生，應屬有據，再本件既經本院裁定開始更生程序，爰依
    上開消債條例第16條第1 項規定命司法事務官進行本件更生
    程序，並裁定如主文。
中    華    民    國    99    年    2     月    26    日
                  民事第一庭  法  官  高榮宏
以上正本係照原本作成。
本裁定不得抗告。
中    華    民    國    99    年    2     月    26    日
                              書記官  陳淑芬

司法院資訊處製作；財團法人民間司法改革基金會備份。
